【裁判字號】    94,上訴,3643
【裁判日期】    950112
【裁判案由】    偽造有價證券等
【裁判全文】
臺灣高等法院刑事判決                94年度上訴字第3643號
上  訴  人
即  被  告  丙○○
指定辯護人  本院公設辯護人  丁○○
上列上訴人，因被告偽造有價證券等案件，不服臺灣臺北地方法
院94年度訴字第406號，中華民國94年9月30日第一審判決（起訴
案號：臺灣臺北地方法院檢察署93年度偵字第14758 號），提起
上訴，本院判決如下：
    主  文
上訴駁回。
    事  實
一、丙○○明知姓名年籍不詳，綽號「阿寶」成年男子所交付，
    以彰化銀行城東分行為付款人、票號為PA0000000 號、發票
    人為乙○○、已蓋好印鑑章之空白支票一紙，係來路不明之
    贓物，竟於民國（下同）92年3 月6日至7日之間某時，在臺
    北市○○區○○路4段477號1 樓住處，收受「阿寶」所交付
    之上開支票，並於收受該支票時，即意圖供行使之用暨意圖
    為自己不法之所有，與「阿寶」共同基於犯意聯絡，由丙○○於收受該支票當日，在上開八德路住所，偽造填寫屬支票
    應記載事項之付款金額（丙○○填寫國字之「捌仟元整」及
    阿拉伯數字之「8000」）及發票年月日（丙○○填寫92、3
    、20），偽造支票完畢後，於同月13日，由丙○○持該支票
    向不知情之鄰居甲○○佯稱該支票係其收房租所得，因子女
    生病需醫藥費，需要現金，希望以該支票供作擔保之用，向
    甲○○借款新臺幣（下同）1500元，致甲○○信以為真，陷
    於錯誤，並進而交付1500元現金予丙○○。嗣甲○○因丙○○未清償借款，於同月27日向臺北一信銀行松山分行提示上
    開支票時，因乙○○已辦理掛失止付而未兌現，始悉上情，
    該支票並於偵查中經甲○○提出予檢察官扣案。
二、案經臺北市政府警察局信義分局報請臺灣臺北地方法院檢察
    署檢察官偵查起訴。
    理  由
一、訊據上訴人即被告（下稱被告）丙○○，固坦承於上開時地
    ，在系爭支票上填載金額及日期，持向鄰居甲○○借款，嗣
    支票經甲○○提示，未獲付款等情，惟矢口否認有收受贓物
    犯行，並辯稱該支票係其竊盜所得，而非自阿寶處取得云云
    ，另於原審時供稱：其自姓名年籍不詳，綽號「阿寶」成年
    男子收受上開支票，並在該支票上填載金額及日期，以該支
    票為擔保向甲○○借得1500元，而該票據是「阿寶」所交付
    ，因「阿寶」不知八千元之國字及阿拉伯數字如何寫，請其
    代寫云云。經查：
(一)被告於92年3 月6日至7日之間某時，在臺北市○○區○○路
    4段477號一樓住處，收受姓名年籍不詳綽號「阿寶」之成年
    男子交付以彰化銀行城東分行為付款人、票號為PA 0000000
    號、發票人為乙○○、已蓋好印鑑章之空白支票一紙，被告
    於收受該支票當日，在上開八德路住所，填寫屬支票應記載
    事項之付款金額（即前述國字之「捌仟元整」及阿拉伯數字
    之「8000」）與發票年月日（即 92、3、20），再於同月13
    日，由被告持向不知情鄰居甲○○稱該票據係其收房租所得
    ，因子女生病需醫藥費故需現金，希望以支票供作擔保之用
    ，向甲○○借款1500元，致甲○○信以為真，進而交付1500
    元現金予丙○○等情，業據被告於偵查中、原審時供承不諱
    （參見14758 號偵查卷28、29頁，34、35頁，原審卷21頁）
    ，並經證人甲○○於偵查、本院時證述明確（參見3865號偵
    查卷38至40頁，14758 號偵查卷13至16頁，本院卷28頁），
    且有支票一紙扣案可證，被告嗣於本院審理時改稱該支票係
    其竊盜而得云云，自難輕信。
(二)該支票係乙○○遭竊盜之物乙節，業據證人乙○○證述明確
    （參見14758 號偵查卷13頁），是該支票確屬乙○○失竊之
    贓物無誤。被告雖於原審時辯稱不知道該支票係屬贓物云云
    ，然以常情觀之，被告自「阿寶」處收受支票，阿寶又非該
    支票之發票人或背書人，被告對支票來源，理應產生懷疑。
    況且，本件被告於收受支票時，該支票上僅有印鑑章，至於
    支票日期及金額均屬空白，此據被告於偵審中所是認，何以
    可由被告與「阿寶」任意隨意填寫，此更與常情有悖，徵諸
    被告向甲○○詐取現金時，謊稱該支票係收房租所得，顯見
    被告亦知悉該支票來路不明，恐甲○○起疑故藉詞掩飾，是
    被告所辯不知道自「阿寶」所收受之上開支票係贓物云云，
    核係卸責之詞，不足採信。
(三)被告雖於原審另辯稱係因「阿寶」不會寫金額及日期之數字
    ，故幫忙代寫云云，並無偽造有價證券之犯意云云。然被告
    既知支票係屬贓物，竟仍在其上偽造填寫金額及日期之數字
    ，已足以認定被告主觀上確具有偽造該支票之意，被告所辯
    ：僅係幫忙「阿寶」代寫云云，惟無客觀證據提出，且其於
    填寫後，又持該支票以需要醫藥費為由，向甲○○詐得1500
    元，顯見其並非僅係幫「阿寶」代寫而已，其與「阿寶」間
    ，已有犯意聯絡與行為分擔。況且，縱使「阿寶」當真不會
    書寫「捌仟元整」之國字，然對於阿拉伯數字之「8000」、
    「92、3 、20」等極為簡單之阿拉伯數字，以現今教育水準
    觀之，與被告相若約28歲之「阿寶」（此為被告自稱「阿寶
    」之年紀，參見原審準備程序筆錄第四頁），竟亦不會填寫
    ，實難以想像，足認被告此部分所辯，亦難採取。且被告於
    原審雖聲請傳訊「阿寶」為證人，然卻始終未陳報「阿寶」
    之真實姓名年籍，依刑事訴訟法第163條之2第2項第1款規定
    ，應認為係屬不能調查之證據，而無庸加以調查，附此敘明
    。再者，被告既明知該支票為贓物，支票之金額及日期復係
    自己填寫，竟向不知情之鄰居甲○○施用詐術，佯稱該票據
    係其收房租所得，因子女生病需醫藥費故需現金，希望以該
    支票供作擔保之用向甲○○借款1500元，亦足見其有為自己
    不法所有之詐欺意圖，甚為明確。
(四)被告嗣於本院改稱該支票係其所竊盜，該竊盜犯行，與臺灣
    士林地方法院93年易緝字第7 號竊盜案件，有連續犯關係，
    該案件經判決被告有期徒刑一年，已執行完畢，本件應判決
    免訴云云，但查，依卷附之士林地院上開判決書所載，被告
    竊盜犯行，係(1)91年10月2日，在臺北市○○路○段松竹花藝
    店，竊盜徐黃鳳娥抽屜內之女用手錶等物，(2)91年11月16日
    ，在臺北市○○路51號前，竊盜康晉瑋汽車內之現金162 元
    等物，(3)92年3 月22日在臺北市○○街37號前之夜市，竊盜
    攤販楊富媺所有手提包，均未有竊得支票情節（參見14758
    號偵查卷8 至11頁），且被告於本院改稱該支票係竊盜，並
    無證據可憑，更與其於偵查中、原審所供，明顯未合，本院
    認被告此改稱之詞，不足採信，是公設辯護人請求調閱該案
    卷，及傳喚被害人乙○○作證，核與本案之收受贓物犯行間
    ，難認有直接關連，自無調查之必要，併此敘明。綜上所述
    ，被告上開所辯云云，均難採信，本件事證明確，被告上開
    犯行，均堪認定，自應依法論科。
二、按「行使偽造有價證券，以取得票面價值之對價，固不另論
    詐欺罪，但如以偽造之有價證券供作擔保或作為新債清償而
    借款，則其借款之行為，為行使有價證券以外之另一行為，
    其間有方法結果關係，應論以詐欺罪之牽連犯」（參照最高
    法院62年度第一次刑庭庭長會議決定【一】、90年度台上字
    第5416號判決意旨）。本件被告持偽造支票行使供作擔保而
    借款，並非直接行使票據上權利，是其借款行為應另成立詐
    欺罪。又本件被告所填寫於該支票上之付款金額與發票年月
    日，依票據法第125 條規定，均屬支票應記載事項，而支票
    性質上又係有價證券，故被告此部分之行為，自屬偽造有價
    證券，是核被告所為，係犯刑法第349條第1項之收受贓物罪
    、第201條第1項之偽造有價證券罪、第339條第1項詐欺取財
    罪。檢察官起訴書中就偽造有價證券部分雖誤載為係刑法第
    201條第2項，然該部分已經公訴檢察官於公訴蒞庭當庭更正
    （參見原審94年4 月26日準備程序筆錄2、3頁），原審並已
    就該部分告知被告刑事訴訟法第95條之權利，法院自得就該
    部分予以審理。被告偽造支票後持以行使，其行使低度行為
    應為偽造之高度行為所吸收，不另論罪。又被告就所犯偽造
    有價證券罪及詐欺取財罪部分，與「阿寶」間，有犯意聯絡
    及行為分擔，應依刑法第28條論以共同正犯。被告所犯收受
    贓物、偽造有價證券及詐欺取財三罪間，有方法目的之牽連
    關係，應依刑法第55條規定，從一重論以偽造有價證券罪。
    原審經審理之結果，認被告罪證明確，因而適用刑法第28條
    、第201條第1項、第349條第1項、第339條第1項、第55條、
    第205條，罰金罰鍰提高標準條例第1條前段等規定，並審酌
    被告為購買毒品偽造支票，擾亂票據流通之正確性、惟所填
    金額僅8000元，犯罪手段、所生危害等一切情狀，量處被告
    有期徒刑三年二月，以示懲儆。另認，支票一紙，係被告所
    偽造，已論述如前，依刑法第205 條規定，不問屬於被告與
    否，均應予以宣告沒收。經核其認事用法尚無違誤，量刑亦
    屬允當，被告以上情置辯，提起上訴，指摘原判決不當，核
    非可取，其上訴為無理由，自應予駁回。又本件偽造支票之
    金額雖尚微，惟被告已行使，偵審中並再三改變辯詞，客觀
    上尚無刑法第59條酌減其刑規定之適用，併此敘明。
據上論斷，應依刑事訴訟法第368條，判決如主文。
本案經檢察官許仲瑩到庭執行職務
中    華    民    國    95    年    1     月    12    日
                  刑事第九庭  審判長法  官  陳  祐  治
                                    法  官  莊  謙  崇
                                    法  官  蔡  聰  明
以上正本證明與原本無異。
如不服本判決，應於收受送達後十日內向本院提出上訴書狀，其
未敘述上訴之理由者並得於提起上訴後十日內向本院補提理由書
（均須按他造當事人之人數附繕本）。
                                    書記官  郭  台  發
中    華    民    國    95    年    1     月    12    日
附錄：本案論罪科刑法條全文
刑法第201條：
意圖供行使之用，而偽造、變造公債票、公司股票或其他有價證
券者，處三年以上十年以下有期徒刑，得併科3000元以下罰金。
行使偽造、變造之公債票、公司股票或其他有價證券，或意圖供
行使之用，而收集或交付於人者，處一年以上七年以下有期徒刑
，得併科3000元以下罰金。


司法院資訊處製作；財團法人民間司法改革基金會備份。
